【裁判字號】    92,易,235
【裁判日期】    920723
【裁判案由】    家庭暴力罪之傷害
【裁判全文】
臺灣臺北地方法院刑事判決                          九十二年度易字第二三五號
    公  訴  人  臺灣臺北地方法院檢察署檢察官
    被      告  丙○○
右列被告因家庭暴力罪之傷害案件，經檢察官提起公訴（九十二年度偵字第一五七八
及三六五七號），本院判決如左：
    主  文
丙○○無罪。
    理  由
一、公訴意旨略以：被告丙○○係告訴人乙○○之夫，二人間具有家庭暴力防治法第
    三條第一款所定之家庭成員關係。被告基於傷害告訴人之概括犯意，先於民國（
    下同）九十一年十一月三十日二十一時許，在台北市○○路○段京華城附近，因
    不滿告訴人抱走其子，竟徒手毆打當時坐在其岳父周賢才所駕駛汽車上之告訴人
    ，致告訴人受有左臉頰、右手背瘀血等傷害。嗣於同年十二月二十日七時四十分
    許，在台北市中山區○○○路五五二號三樓臥房，復因細故，出手毆打告訴人，
    致告訴人受有四肢及後頸部等多處紅腫之傷害，因認被告涉有刑法第二百七十七
    條第一項之傷害罪云云。
二、按犯罪事實應依證據認定之，無證據不得推定其犯罪事實。又不能證明被告犯罪
    者，應諭知無罪之判決，刑事訴訟法第一百五十四條、第三百零一條第一項分別
    定有明文。又事實之認定，應憑證據，如未能發現相當證據，或證據不足以證明
    ，自不能以推測或擬制之方法，為裁判基礎。又告訴人之告訴，係以使被告受刑
    事訴追為目的，是其陳述是否與事實相符，仍應調查其他證據以資審認（最高法
    院四十年臺上字第八六號、五十二年臺上字第一三○○號判例參照）。次按，對
    於現在不法之侵害，而出於防衛自己或他人權利之行為，不罰。但防衛行為過當
    者，得減輕或免除其刑，刑法第二十三條，定有明文。
三、本件公訴人認被告涉有前開之犯行，無非係以右開事實，業據告訴人指訴歷歷，
    被告曾自承有與告訴人發生拉扯，加之證人周賢才、周陳看之證言，並有台北市
    立忠孝醫院九十一年十一月三十日出具之驗傷診斷書及馬偕紀念醫院九十一年十
    二月二十日出具之診斷證明書各一紙在卷可資佐證，以為論據。惟查：
（一）、關於九十一年十一月三十日之事實：訊據被告堅決否認有何傷害犯行，辯稱
        ：十一月三十日那次係因告訴人將其幼子帶走，伊發現告訴人等駕車強載其
        幼子於車陣中，欲上前溝通並入車內帶回幼子時，告訴人於伊甫開車門之際
        即對伊拳打腳踢，並對被告下半身猛力踹擊，且以車門用力夾擊伊之手部及
        背部，於此情況下，伊實無進入內毆打告訴人之機會，伊只有阻擋閃躲，並
        不是拉拉扯扯等語。查偵訊中證人周賢才及周陳看係告訴人之父母，證詞難
        免偏頗並迴護告訴人，能否以此即認被告傷害告訴人，證詞之可信度如何，
        仍有疑問。又告訴人於本院訊問時指訴被告第一次從前車窗要打伊，第二次
        被告把車門一打開就揮拳打伊、並拉伊之手腳要伊下來﹔而台北市立忠孝醫
        院出具之驗傷診斷書上載明，告訴人受有左臉頰皮膚發紅等傷害，惟經證人
        即告訴人之父周賢才於偵查中證述告訴人當時坐後座右邊，若如告訴人之指
        訴被告揮拳打伊，依經驗法則應係造成告訴人右方受傷，何以告訴人是左臉
        頰受傷？殊悖於經驗法則。且台北市立忠孝醫院出具之驗傷診斷書僅係靜態
        證據，不足證明告訴人之傷確係被告所為。由此可證告訴人指述內容顯與診
        斷書顯示之傷勢及論理法則不符。再經本院傳換當時現場目擊之證人甲○○
        到庭應訊具結證稱：九十一年十一月三十日晚上九點多，在京華城對面，被
        告坐計程車，他下車後把自用車攔下，他走到車門旁邊，告訴人坐後座，告
        訴人把車門打開，用腳踹被告，被告沒有還手，只有退了一下，告訴人還有
        用手揮，．．後來有二個警察過來，被告沒有動手．．．等語，有本院九十
        二年三月三十一日訊問筆錄附卷可參。甲○○本案告訴人及被告均未有何親
        誼僱傭或恩怨關係，其證詞並無偏頗而不足取之處，且其證詞亦與被告所述
        互核相符。則告訴人雖片面指訴被告係基於傷害之犯意而為前揭犯行，惟其
        所提出診斷證明書作為佐證，已有疑義，業如前述，則尚難認其片面之指訴
        為可採，被告所辯其係因面對告訴人現時不法侵害，出於防衛自己權利而為
        制止告訴人之行為，係正當防衛，應可採信。依告訴人先用腳踹被告、並以
        手揮打被告之不法侵害以觀，被告退了一下並予以抵擋以致告訴人受有輕微
        瘀傷及發紅，尚難認防衛過當，此外復查無被告有何傷害之情事，被告基於
        正當防衛而為之行為，阻卻違法，尚難遽以傷害罪相繩。
（二）、關於九十一年十二月二十日之事實：訊據被告亦堅決否認有何傷害犯行，辯
        稱：十二月二十日那次是伊進房間拿小孩衣服時，是告訴人向伊施暴，伊並
        未打告訴人，告訴人攻擊伊、伊也要躲，伊從頭到尾都沒有動手，告訴人之
        紅腫是伊閃躲之結果等云云。經查：馬偕紀念醫院出具之診斷證明書僅屬靜
        態證據，不足證明告訴人之傷確係被告所為，故本院尚難僅以診斷證明書為
        唯一證據而驟論以被告傷害刑責，此外，本院復查無其他積極證據足資證明
        被告確有傷害等犯行，揆諸前揭說明及判例意旨，本件不能證明被告犯罪，
        自應為無罪之諭知。
三、綜上所析，告訴人之指述違背經驗法則，而告訴人所持診斷證明書，核與告訴人
    指述受傷經過亦有不符，顯不足為本案裁判基礎；本件被告既否認犯行，公訴人
    所舉證據亦不能證明被告有其所指之犯行，復查無其他積極、具體確切之證據，
    足證被告確有何傷害或強制之犯行，既不能證明其犯罪，自應依法諭知無罪之判
    決。
四、移送併辦部分：（九十二年度偵字第三六五七號）雖與起訴部分為同一之事實，
    然起訴部分既諭知無罪，無從併辦，應予退回。
五、據上論斷，應依刑事訴訟法第三百零一條第一項，判決如主文。
本案經檢察官林秀濤到庭執行職務。
中      華      民      國    九十二    年      七      月    二十三    日
                                      臺灣臺北地方法院刑事第八庭
                                          法  官  曾  正  龍
右正本證明與原本無異。
如不服本判決，應於判決送達後十日內，向本院提出上訴狀。
                                          書記官  彭  自  青
中      華      民      國    九十二    年      七      月    二十八    日


司法院資訊處製作；財團法人民間司法改革基金會備份。
